# 瑞华研究 2010 ～ 2019 汇编（完整版） 377 页问题疑惑

提问人：wx_5ed465f72489 时间：2022-10-14 21:52:48
您好老师：
《瑞华研究2010-2019汇编》 377 页问题如下：
问题2-1-7 （（大型成套 设备 完工完工 进 度度确确 认问题 ）） 问题 ：：根据“背景”部分所述信息，该完工百分比的确认方法是否合理？背景背景：： A公司对核电成套产品和加氢石化设备采用完工百分比方法，该类产品工期一般为2-3年左右，根据工艺流程，其中毛坯工期为 6 个月左右，毛坯成本约占60%左右，技术附加值较低；剩余加工阶段工期为 1 年 6 个月至 2 年 6 个月，技术附加值较高。 A公司目前的做法是：根据预估总成本及合同总额算出设备的整体毛利率，然后根据设备生产工艺分为 3 个节点，按 3 ： 3 ： 4 的比例，按节点确认收入，倒算出完工成本，完工成本与已经实际成本的差额预留或者预提。
按照常规完工百分比方法，应根据实际发生的成本占预计总成本的比例确认收入。但本案例中如采用该方法，则毛坯完工后将确认60%左右的收入，工期却很短；后续加工阶段成本附加值较高，工期较长却只能确认40%的收入。将导致严重偏离实际工艺流程所包含的技术附加值。为此，A公司拟变更完工百分比的计算方法，以便更合理的确认收入成本。 请问老师：上述问题解答中提到的：
《企业会计准则第 14 号——收入（ 2017 年修订）》第十二条“对于在某一时段内履行的履约义务，企业应当在该段时间内按照履约进度确认收入，但是，履约进度不能合理确定的除外。企业应当考虑商品的性质，采用 产 出法出法或投入法确定恰当的履约进度。”《企业会计准则第 14 号——收入（ 2017 年修订）应用指南》单行本第 40 页：“产出法是根据已转移给客户的商品对于客户的价值确定履约进度的方法，通常可采用实际测量的完工进度、评估已实现的结果、已达到的里程碑、时间进度、已完工或交付的产品等产出指标确定履约进度。企业在评估是否采用产出法确定履约进度时，应当考虑具体的事实和情况，并选择能够如实反映企业履约进度和向客户转移商品控制权的产出指标。当选择的产出指标无法计量控制权已转移给客户的商品时，不应釆用产出法。 请问 老老 师 ：： 1: 此此 处产 出法出法 应该 如何理解，我的理解，，是指的已投入成本 对 于客于客 户 的价的价 值 是是 这 个意思个意思 吗 ？？即如即如 题 目所述的，，毛坏成本 虽 然占比然占比 较 大大，，但但 给 客客 户产 生的价生的价 值 并不大并不大，，因此完因此完工工 进 度也需要相 应 考考 虑 ，，在考在考 虑 使用使用 产 出法出法确确 认 完工完工 进 度度 时 需要客需要客 户 的内控能相 对 完善完善，，是是 这 个意思个意思 吗 ？？ 2: 上述案例中的完工百分比 为 什什么么不能参照：： 销 售安装售安装 电 梯梯 计 算完工百分比 时 将将 电 梯梯的成本扣除的方法来 计 算完工百分比呢？呢？《〈企《〈企 业 会会 计 准准 则 第第 14 号号 —— 收入收入（（ 2017 年修年修 订 ））〉〉 应 用指南》所述：： “ 当企当企 业 已已 发 生生  的成本与履 约进 度不成比例，，企企 业 在采用成本法确确定履定履 约进度度 时 需要需要 进 行行适适当当 调 整整，，通常通常 仅 以其已以其已 发 生的成本 为 限限确确 认 收入。收入。 对 于施工中尚未安装、使用或耗用的商品（（本段的商品不  包括服包括服 务 ））或材料成本等，，当企当企 业 在合同在合同开开始日就始日就 预 期将能期将能够满 足下列所有条件 时 ，， 应 在采在采  用成本法确确定履定履 约进 度度 时 不包括不包括 这 些成本些成本：：第一第一，， 该 商品或材料不可明确确区分区分，，即不即不构构成成 单项 履履 约义务 ；；第二第二，，客客 户 先取得先取得 该 商品或材料的控制 权 ，，之之后才接受与之相关关的服的服 务 ；；第三第三，， 该 商品或材料的成本相 对 于于 预计总 成本而言是重大的；；第四第四，，企企 业 自第三方采 购该 商品或材  料料，，且未深入参与其 设计 和制造和制造，， 对 于包含于包含 该 商品的履 约义务 而言而言，，企企 业 是主要是主要 责 任人。任人。 ” 个人理解，，此此 处 用上文用上文 2 ：：中所述的方法 计 算完工百分比不是相 对 更更 简单 一些一些 吗 ？？如果如果 单 独从准独从准 则 角度考角度考 虑 ，，是什是什么么 样 的原理的原理 导 致了必致了必 须 要用要用 产 出法出法，，而不用而不用类 似于似于 电 梯梯 销 售安装售安装 这 种种方法方法呢？呢？

回答人：chenyiwei
收入准则应用指南中建房包括电梯安装的例子中，采用“调整投入法”确认履约进度，是针对合同整体构成一项履约义务但直接外购的非定制化设备在总成本中占比较大的情况，即对这部分外购的非定制化设备视同分配零毛利。在问题2-1-7中，也可以根据不同阶段（毛坯和后续）的附加价值差异，对不同阶段的合同收入金额予以合理调整。例如根据不同阶段的技术附加值、单独售价等指标，对整体的合同毛利在不同阶段之间的分配进行调整，使得前期确认的毛利较少而后期较多，而不仅仅是对整个合同的全部阶段都适用统一的毛利率来分配合同收入。这个思路与主帖中提到的建房包括电梯安装的例子有些类似，但不完全等同。